【裁判字號】    97,交聲,2737
【裁判日期】    971028
【裁判案由】    聲明異議
【裁判全文】
臺灣臺中地方法院交通事件裁定        97年度交聲字第2735號
原處分機關  交通部公路總局臺中區監理所
受處分人    甲○○
即異議人
上列受處分人因違反道路交通管理處罰條例案件，對於交通部公
路總局臺中區監理所民國97年8月28日所為之處分（中監違字第
裁60-HA0000000、裁60-F00000000、裁60-HA0000000號違反道路
交通管理事件裁決書）及民國97年9月2日所為之處分（中監違字
第裁60-Z00000000號違反道路交通管理事件裁決書）聲明異議，
本院裁定如下：
    主  文
原處分均撤銷。
甲○○均不罰。
    理  由
一、原處分機關意旨略以：異議人即受處分人甲○○（下稱受處
    分人）因所有NT-0312號自用小客車，於附表所示之時間、
    地點，分別為附表所示之舉發單位以附表所示之違規事實為
    由，逕行舉發或當場攔檢舉發並填製如附表所示之舉發違反
    道路交通管理事件通知單共4張，經查該車輛之車籍資料，
    業於民國（下同）94年8月5日辦理拒不過戶註銷，然受處分
    人未依道路交通管理處罰條例第85條第1項規定於應到案日
    期內，檢附相關證據及應歸責人相關證明文件，向處罰機關
    告知應歸責人，原處分機關遂於97年8月28日及同年9月2日
    ，先後以如附表所示之裁決書，依如附表舉發違反法條欄所
    示規定及違反道路交通管理事件統一裁罰基準及處理細則等
    規定，裁處受處分人如附表所示之罰鍰等語。
二、聲明異議意旨略以：受處分人於94年8月5日業將其所有NT-0
    312號自用小客車辦理拒不過戶註銷，附表所示違規行為均
    發生在後，應轉由車輛使用人董建志繳納，為此聲明異議等
    語。
三、按交通法庭認為聲明異議有理由者，應以裁定將原處分經聲
    明異議部分撤銷，並自為裁定，道路交通案件處理辦法第20
    條前段定有明文。又法院受理有關交通事件，準用刑事訴訟
    法之規定，復為道路交通管理處罰條例第89條前段所明定。
    再按，犯罪事實應依證據認定之，無證據不得認定犯罪事實
    ，刑事訴訟法第154條第2項定有明文，則此項無罪推定之原
    則，於交通案件自應予以準用。經查：
（一）本件違規車號NT-0312號自用小客車原登記為受處分人所
      有，該車輛於附表所示時、地之違規行為，經逕行舉發及
      當場攔檢舉發後，原處分機關仍以受處分人未能於應到案
      日期前提出應歸責人資料為由，依道路交通管理處罰條例
      第85條第1項之規定，將本件違規行為歸責於受處分人而
      裁罰等情，有裁決書4份、舉發照片4張、汽車新領牌照登
      記書、汽車異動歷史查詢各1件等附卷可稽。
（二）按動產物權之讓與，非將動產交付，不生效力，民法第76
      1條第1項前段定有明文，是以動產所有權之變動，僅須有
      讓與合意及交付之要件，即生效力，尚非以登記為要件。
      而汽車既屬動產，則其所有權之得喪變更，僅需有讓與合
      意及交付之要件即生效力，至於汽車車籍之登記事項僅為
      交通行政管理之手續，究與實體法上動產所有權之移轉變
      更無涉，故監理機關因行政管理對於汽車所為登記，與真
      正所有權狀態未必一致，尚不能以此作為認定所有權歸屬
      之唯一依據。又關於車輛買賣交易，一般民眾仍習慣採行
      收取車款後隨即交付車輛之交易模式，少有簽約行為，俟
      日後發現受讓人未依其約定辦妥過戶登記時，又因缺乏詳
      細之受讓人資料，致使該車衍生之牌照稅、燃料費及違章
      罰鍰等款項仍然歸責於舊車主，對於上述情形，公路監理
      機關長久以來大都以較簡便之登報催告方式辦理拒不過戶
      註銷；且衡諸常情，車輛駕駛人為避免造成自己使用車輛
      之不便利，若果非該車輛確已處分而未能完成過戶行政手
      續，實不可能將自己使用中之車輛註銷，徒增使用之困擾
      。本件受處分人陳明原所有之上開車輛業於上揭違規行為
      前已辦理拒不過戶註銷云云。經本院向交通部公路總局臺
      中區監理所函詢車號NT-0312號自用小客車車牌是否曾於
      94年8月5日因拒不過戶被註銷？註銷原因為何？及其相關
      資料，經該機關於97年10月22日以中監自字第0970042497
      號函覆：「係因車主將車售予董建志君，董君未辦理過戶
      手續，故車主登報限一星期內辦理過戶，逾期未辦者，將
      該車予以註銷」等語，並附上黏貼有受處分人因董建志拒
      不辦理過戶而登報催告未獲置理而辦理註銷登記之催告報
      紙之汽車車輛異動登記書1份在卷可稽，是受處分人所陳
      應非子虛。從而，受處分人對於該車已無管理支配能力，
      則原舉發單位自不得以原登記資料，逕予認定受處分人仍
      為該車輛所有人。
（三）此外，復查無任何積極證據可資佐證受處分人於本件違規
      時係上開車輛之駕駛人，原處分機關未能深究，即逕以受
      處分人為裁罰對象而作出罰鍰處分，即非允洽。
（四）雖依道路交通管理處罰條例第85條第1項、第4項及違反道
      路交通管理事件統一裁罰基準及處理細則第36條之規定，
      有歸責於受舉發人之規定，原處分機關則以受處分人未能
      依該規定提出本件應歸責人相關證明文件為由，依此歸責
      規定據以裁罰。然查，本件附表編號一至三所示之違規行
      為既為逕行舉發，依道路交通管理處罰條例第7條之2之規
      定，係以汽車所有人為舉發對象，而附表編號四所示之違
      規行為雖為當場攔檢舉發，然依道路交通管理處罰條例第
      12條第1項第4款之規定，亦是以汽車所有人為處罰對象。
      則該車輛既早於本件違規行為前即由受處分人向主管機關
      辦理拒不過戶註銷登記，俱如前述，是受處分人已非該車
      輛之實際所有人，自無從掌握該車之實際使用狀況。從而
      ，本件違規情節實難歸責於受處分人。舉發單位自不得以
      其未能依該規定提出本件應歸責人相關證明文件為由，而
      為舉發對象甚明。
四、綜上所述，受處分人既於上揭違規日前，將該車輛牌照依法
    辦理註銷，且於舉發違規當時車輛亦非由其使用，已如前述
    ，原處分機關未予詳查，遽以其違反前開規定為由而為首揭
    裁決，即難認為允當。是本件異議為有理由，自應由本院將
    原處分撤銷，改諭知受處分人不罰，以資適法。
五、據上論斷，應依道路交通管理處罰條例第87條第2項，道路
    交通案件處理辦法第20條，裁定如主文。
中    華    民    國    97    年    10    月    28    日
            臺灣臺中地方法院交通法庭
                          法  官  黃賢婷
以上正本證明與原本無異。
如不服本裁定，應於送達後5日內向本院提出抗告狀。（應附繕
本）
                          書記官  王麗雯
中    華    民    國    97    年    10    月    28    日
附表：
┌──┬─────┬────┬────┬────┬────┬───────┬──┬─────┬────┐
│編號│ 違規時間 │違規地點│違規事由│舉發違反│罰鍰金額│原舉發機關及舉│舉發│原處分機關│審理案號│
│    │          │        │        │  法條  │(新臺幣)│發通知單編號  │方式│裁決書編號│        │
├──┼─────┼────┼────┼────┼────┼───────┼──┼─────┼────┤
│ 一 │94年8月14 │台中縣神│駕駛人行│道路交通│2,400元 │臺中縣警察局交│逕行│中監違字第│97年交聲│
│    │日下午5時 │岡鄉崇德│車速度，│管理處罰│        │通警察隊中縣警│舉發│裁60-HA411│字第2738│
│    │27分      │路      │超過規定│條例第40│        │交相字第HA4118│    │8251號    │號      │
│    │          │        │之最高時│條第1項 │        │251號舉發違反 │    │          │        │
│    │          │        │速20公里│        │        │道路交通管理事│    │          │        │
│    │          │        │以上    │        │        │件通知單      │    │          │        │
├──┼─────┼────┼────┼────┼────┼───────┼──┼─────┼────┤
│ 二 │94年11月19│苗栗縣苑│駕駛行經│道路交通│5,400元 │苗栗縣警察局交│逕行│中監違字第│97年交聲│
│    │日下午2時5│裡鎮140 │有燈光號│管理處罰│        │通警察隊苗縣警│舉發│裁60-F1270│字第2737│
│    │分        │線與苗47│誌管制之│條例第53│        │交字第F0000000│    │0571號    │號      │
│    │          │之1線口 │交叉路口│條第1項 │        │1號舉發違反道 │    │          │        │
│    │          │        │闖紅燈  │        │        │路交通管理事件│    │          │        │
│    │          │        │        │        │        │通知單        │    │          │        │
├──┼─────┼────┼────┼────┼────┼───────┼──┼─────┼────┤
│ 三 │94年11月28│台中縣神│駕駛人行│道路交通│2,400元 │臺中縣警察局交│逕行│中監違字第│97年交聲│
│    │日中午12時│岡鄉崇德│車速度，│管理處罰│        │通警察隊中縣警│舉發│裁60-HA417│字第2736│
│    │59分      │路      │超過規定│條例第40│        │交相字第HA4174│    │4820號    │號      │
│    │          │        │之最高時│條第1項 │        │820號舉發違反 │    │          │        │
│    │          │        │速20公里│        │        │道路交通管理事│    │          │        │
│    │          │        │以上    │        │        │件通知單      │    │          │        │
├──┼─────┼────┼────┼────┼────┼───────┼──┼─────┼────┤
│ 四 │94年12月28│國道3號 │使用註銷│道路交通│10,800元│內政部警政署國│攔檢│中監稽違字│97年交聲│
│    │日晚上8時 │後龍收費│之牌照行│管理處罰│，並牌照│道公路警察局第│舉發│第裁60-Z20│字第2735│
│    │31分      │站      │駛      │條例第12│扣繳    │二警察隊後龍分│    │451011號  │號      │
│    │          │        │        │條第1項 │        │隊公警局交字第│    │          │        │
│    │          │        │        │第4款、 │        │Z00000000號舉 │    │          │        │
│    │          │        │        │第2項   │        │發違反道路交通│    │          │        │
│    │          │        │        │        │        │管理事件通知單│    │          │        │
└──┴─────┴────┴────┴────┴────┴───────┴──┴─────┴────┘


司法院資訊處製作；財團法人民間司法改革基金會備份。
